【裁判字號】    98,審訴,702
【裁判日期】    981209
【裁判案由】    毒品危害防制條例
【裁判全文】
臺灣士林地方法院刑事判決             98年度審訴字第702號
公  訴  人  臺灣士林地方法院檢察署檢察官
被      告  乙○○
指定辯護人  本院公設辯護人  甲○○
上列被告因違反毒品危害防制條例案件，經檢察官提起公訴（98
年度偵字第5616號），本院判決如下：
    主  文
乙○○販賣第三級毒品未遂，處有期徒刑貳年捌月。扣案之第三
級毒品愷他命壹拾包（驗餘總毛重拾伍點陸肆貳公克，含塑膠袋
拾貳個及標籤拾貳張）、行動電話壹支（含門號0000000000號SI
M 卡壹張）均沒收。
    事  實
一、乙○○明知愷他命（Ketamine）係屬毒品危害防制條例列管
    之第三級毒品，不得販賣，竟意圖營利，於民國98年4 月7
    日中午12時許，以暱稱「衣褲出清」登入網際網路「豆豆聊
    天室」之「粉色豆豆聊天室（16-18 歲）」刊登販賣毒品要
    約之訊息。經臺北市政府警察局大同分局員警張津華巡網發
    現後，乃以暱稱「巧連智」之名義偽裝購買以利查案，並與
    乙○○在網路上洽談買賣事宜，雙方約定以1 公克愷他命新
    臺幣（下同）250 元之價格交易，約定於翌日中午12時許，
    在臺北市大同區○○○路51號雙連捷運站附近交易，乙○○
    並留下行動電話0000000000號供張津華聯絡。嗣於98年4 月
    8 日中午12時45分許，乙○○依約攜帶愷他命10包（總毛重
    15.643公克，取樣0.001 公克，驗餘總毛重15.642公克，含
    塑膠袋12個及標籤12張），前往臺北市大同區○○○路51號
    之捷運雙連站前，與佯裝買方之另位員警吳仁成在車上碰面
    ，經吳仁成佯稱欲以1,400 元購買7 小包愷他命，乙○○正
    欲取出愷他命7 小包交付吳仁成時，為吳仁成及在旁埋伏之
    員警張津華表明身分當場逮捕而販賣毒品未遂，並當場扣得
    乙○○所有上開愷他命10包及上開門號之行動電話1 支，而
    查悉上情。
二、案經臺北市政府警察局大同分局報告臺灣士林地方法院檢察
    署檢察官偵查起訴。
    理  由
壹、程序部分：
一、按被告以外之人於審判外之言詞或書面陳述，除法律有規定
    者外，不得作為證據；又被告以外之人於審判外之陳述，雖
    不符合同法第159 條之1 至第159 條之4 之規定，但經當事
    人於審判程序同意作為證據，法院審酌該言詞陳述或書面陳
    述作成時之情況，認為適當者，亦得為證據。當事人、代理
    人或辯護人於法院調查證據時，知有第159 條第1 項不得為
    證據之情形，而未於言詞辯論終結前聲明異議者，視為有前
    項之同意，刑事訴訟法第159 條第1 項及第159 條之5 分別
    定有明文。經查，本件證人吳仁成、張津華於偵查中之證述
    ，雖屬被告以外之人於審判外所為之陳述，然上開證人於偵
    查中在檢察官前所為陳述，業經依法具結，且本院查無其等
    不能自由陳述或檢察官有以其他非法、不當之方式取證情形
    ，而被告復未曾提及檢察官在偵查時有何不法取證致證人證
    詞顯不可信之情事，又該等證人偵查中證詞之證據能力，檢
    察官同意為證據，被告及辯護人亦表示不爭執證據能力或表
    示無意見（見本院98年12月2 日審判筆錄），且被告及辯護
    人在本院言詞辯論終結前，均未聲明異議，本院認該等具有
    傳聞證據性質之證據，並無任何違法取證之不適當情形，以
    之作為證據使用係屬適當，自得採為認定被告犯罪事實之證
    據。
二、按法院或檢察官得囑託醫院、學校或其他相當之機關、團體
    為鑑定，或審查他人之鑑定，並準用第203 條至第206 條之
    1 之規定，而鑑定之經過及其結果，應命鑑定人以言詞或書
    面報告，刑事訴訟法第208 條第1 項前段及第206 條第1 項
    分別定有明文。查本案為警查扣之愷他命10包，由檢察官指
    揮承辦員警送往行政院衛生署管制藥品管理局鑑定，該機關
    長期受囑託鑑定刑事案件之毒品證物，以協助偵辦刑案，所
    為之鑑定，自具有相當之專業及可信度，且該機關之鑑定人
    員係依法令從事公務之人員，亦將鑑定經過及其結果詳細載
    明於鑑驗通知書上，並無任何顯不可信之情況，參照刑事訴
    訟法第159 條第1 項「除法律有規定者」之例外（修法意旨
    明確指出包含同法第206 條）暨同法第159 條之4 第1 款等
    規定，本案所引用行政院衛生署管制藥品管理局98年4 月14
    日管檢字第0980003787號鑑定書1 份自有證據能力。
三、有關卷附之員警吳仁成使用門號0000000000號行動電話與被
    告使用門號0000000000號行動電話通話譯文（見偵查卷第26
    頁）、手機簡訊翻拍相片（見偵查卷第61至62號）、粉色豆
    豆聊天室談話訊息列印資料（見偵查卷第20頁至第25頁）等
    傳聞證據，其內容經被告核認均為相符而同意其真實性，且
    檢察官、被告、辯護人均同意上開證據之證據能力，依刑事
    訴訟法第159 條之5 第1 項規定應均認有證據能力。
貳、實體部分：
一、上開犯罪事實，業據被告乙○○於警詢、偵查時及本院審理
    中坦承不諱，核與證人即查獲本件犯行之員警吳仁成、張津
    華於偵查中之證述相符（偵查卷第51至53頁），並有員警吳
    仁成門號0000000000號行動電話與被告使用門號0000000000
    號行動電話通話譯文（見偵查卷第26頁）、粉色豆豆聊天室
    談話訊息列印資料（見偵查卷第20頁至第25頁）各1 份及行
    動電話簡訊翻拍照片4 張（見偵查卷第61至62號）在卷可稽
    ，被告於上開地點與喬裝購買毒品員警見面時，當場為警查
    獲毒品愷他命10包、NOKIA 廠牌行動電話1 具（含門號0000
    000000號之SIM 卡1 張），有扣押物品清單1 紙（見偵查卷
    第17頁）及扣案毒品照片2 張（見偵查卷第19頁）附卷可憑
    ，扣案之毒品愷他命10包（總毛重15.643公克，取樣0.001
    公克，驗餘總毛重15.642公克，含塑膠袋12個及標籤12張）
    ，經行政院衛生署管制藥品管理局以氣相層析質譜儀法鑑驗
    結果，檢出愷他命（Ketamine）成分，有該局98年4 月14日
    管檢字第0980003787號鑑定書1 紙附卷可佐（偵查卷第68頁
    ），堪認被告之任意性自白與事實相符，應可採信。
二、按販賣毒品，不以販入後復行賣出為構成要件，僅須以營利
    為目的將毒品販入或賣出，有一及此，其犯罪即屬完成（最
    高法院25年非字第123號判例、68年臺上字第606號判例、80
    年臺上字第4992號判決參照），惟倘以營利販賣以外之目的
    販入後，另行起意販出，且已著手為之，而不及販出者，則
    只能論以販賣未遂罪，當甚明確。又按警方為求破案，授意
    執勤員警佯裝購毒而與毒販聯繫，經毒販允諾，依約攜帶毒
    品交付予佯裝購毒之人，旋為埋伏員警當場查獲者，因該佯
    裝之人原無買受毒品之意思，事實上其2 人不能真正完成買
    賣毒品之行為，販毒者僅成立販賣毒品未遂罪（最高法院93
    年度臺上字第1159號判決意旨參照）。經查，被告自警詢、
    偵查乃至本院審理時，均一致供稱：係因先前購買供已施用
    之愷他命數量太多，乃臨時起意將本供個人施用之毒品於網
    路上販賣等語，卷附被告查獲當日所採尿液，經送臺灣尖端
    先進生技醫藥股份有限公司所作檢驗報告（見偵查卷第65頁
    ）亦呈現愷他命陽性反應等情，足認被告所言非虛，復查無
    其他積極證據，足認被告於販入之時，已有營利之意圖。由
    是以觀，被告應係意圖供其本身施用而販入第三級毒品愷他
    命後，因缺錢始另行起意營利販賣，並在網路上刊登「衣褲
    出清」販賣毒品要約之訊息，甚為明確。又被告雖已著手於
    販賣行為，然佯為買家之員警並無購買第三級毒品之真意，
    被告實際上亦不能完成毒品買賣，參酌前揭說明，即應成立
    販賣第三級毒品未遂罪，當甚明確，被告犯行洵堪認定，自
    應依法論科。
三、按被告行為後，毒品危害防制條例第4 條第3 項販賣第三級
    毒品之規定已於98年5 月20日修正公布，於同年11月20日施
    行，比較新舊法，就罰金之規定，以舊法即行為時法較有利
    於被告，依刑法第2 條第1 項前段之規定，應適用行為時之
    法律。核被告所為，係犯修正前毒品危害防制條例第4 條第
    6 項、第3 項之販賣第三級毒品未遂罪。被告著手販賣第三
    級毒品犯行之實行而不遂，為未遂犯，乃依刑法第25條第2
    項之規定減輕其刑。爰審酌被告因施用毒品後始另行起意販
    賣之犯罪動機、手段及目前毒品氾濫，被告於此社會治安日
    益惡化之際，明知為管制之第三級毒品愷他命，卻仍於網路
    上兜售販賣，影響社會治安之程度甚重，尚無顯可憫恕之情
    ，惟其犯後坦承犯行、態度良好等一切情狀，量處如主文所
    示之刑，以示懲儆。至被告乙○○雖陳稱其供出毒品來源上
    手為郭昱緯（公訴人及被告誤稱丙○○），以供調查，惟經
    臺灣臺北地方法院檢察署檢察官依此進行偵查後，雖在郭昱
    緯經營之「八大通訊行」內起獲第三級毒品愷他命，惟查，
    並無郭昱緯販賣毒品予被告之證據，該署檢察官乃以98年度
    偵字第9902號對郭昱緯為不起訴處分，有該處分書附卷可憑
    ，則該郭昱緯持有之愷他命並非被告所供毒品之來源，自不
    符「因被告之供述破獲其毒品來源」，尚不得依毒品危害防
    制條例第17條之規定減輕被告之刑，併此敘明。
四、末按，毒品危害防制條例第19條第1 項所定：供犯罪所用或
    因犯罪所得之物，係指犯第4 條至第9 條、第12條、第13條
    或第14條第1 項、第2 項之罪「所用」或「所得」之物，不
    包括毒品本身，是本件查獲之毒品愷他命即不得援引上開規
    定諭知沒收。惟依98年5 月20日修正公布而於98年11月20日
    施行之毒品危害防制條例第11條之規定，第三級毒品不得持
    有，係屬違禁物，是扣案第三級毒品愷他命（驗餘總毛重15
    .642 公 克）均應依刑法第38條第1 項第1 款規定諭知沒收
    ，而扣案包裝該毒品之空塑膠袋12個及標籤12張、行動電話
    （含門號0000000000號之SIM 卡壹張）1 具，均係被告所有
    供販賣上開毒品所用之物，業經被告供述在卷，應依毒品危
    害防制條例第19條第1 項之規定諭知沒收。
據上論斷，應依刑事訴訟法第299 條第1 項前段，修正前毒品危
害防制條例第4 條第6 項、第3 項、第19條第1 項，刑法第2 條
第1 項前段、第11條、第25條第2 項、第38條第1 項第1 款，判
決如主文。
本案經檢察官蔡元仕到庭執行職務。
中    華    民    國    98    年    12    月    9     日
                  刑事第一庭審判長法  官  雷雯華
                                  法  官  吳祚丞
                                  法  官  王沛雷
以上正本證明與原本無異。
如不服本判決，應於收受送達後10日內向本院提出上訴書狀，其
未敘述上訴之理由者並得於提起上訴後20日內向本院補提理由書
（均須按他造當事人之人數附繕本）「切勿逕送上級法院」。
                                  書記官  陳麗津
中    華    民    國    98    年    12    月    9     日
附錄本案論罪科刑法條之依據：
修正前毒品危害防制條例第4條
製造、運輸、販賣第一級毒品者，處死刑或無期徒刑；處無期徒
刑者，得併科新臺幣1 千萬元以下罰金。
製造、運輸、販賣第二級毒品者，處無期徒刑或7 年以上有期徒
刑，得併科新臺幣7 百萬元以下罰金。
製造、運輸、販賣第三級毒品者，處5 年以上有期徒刑，得併科
新臺幣5 百萬元以下罰金。
製造、運輸、販賣第四級毒品者，處3 年以上10年以下有期徒刑
，得併科新臺幣3 百萬元以下罰金。
製造、運輸、販賣專供製造或施用毒品之器具者，處1年以上7年
以下有期徒刑，得併科新臺幣1百萬元以下罰金。
前五項之未遂犯罰之。


司法院資訊處製作；財團法人民間司法改革基金會備份。
